臺灣臺中地方法院刑事判決　　　　　　 100年度易字第1492號
公　訴　人　臺灣臺中地方法院檢察署檢察官
被　　　告　楊旗榮
選任辯護人　賴俊宏律師
被　　　告　蕭美足
上列被告等因家庭暴力防治法之傷害等案件，經檢察官提起公訴
（99年度偵字第18617號），本院判決如下：
    主    文
楊旗榮犯傷害罪，處有期徒刑肆月，如易科罰金，以新臺幣壹仟
元折算壹日。
蕭美足犯公然侮辱罪，處拘役拾伍日，如易科罰金，以新臺幣壹
仟元折算壹日。
    犯罪事實
一、楊旗榮與蕭美足係夫妻，為家庭暴力防治法第3條第1款之家
    庭成員關係。民國99年6月30日晚上7時15分許，楊旗榮與蕭
    美足因鞋櫃擺放地點的問題，在臺中市○○區○○里○○路
    35號之 5工廠內發生爭吵，蕭美足明知工廠內仍有陳素貞在
    加班，是時工廠大門呈開啟狀態，與工廠外形成開放空間，
    處於不特定人得以共見共聞的狀態，如辱罵楊旗榮將使其名
    譽受損，竟基於公然侮辱之犯意，以足以貶抑人格之言詞「
    俗仔（臺語）」，辱罵楊旗榮，旋即步行離開工廠。此時楊
    旗榮即追逐蕭美足至工廠外，並基於傷害之犯意，將蕭美足
    推倒後，再拖行至路邊，且用腳踹蕭美足，致蕭美足受有頭
    皮挫傷、左手肘、右食指、左膝挫裂傷（6公分）等傷害。
二、案經楊旗榮、蕭美足訴由臺中市政府警察局豐原分局報告臺
    灣臺中地方法院檢察署檢察官偵查起訴。
    理    由
一、證據能力部分：
（一）按被告以外之人於審判外之言詞或書面陳述，除法律有規
      定者外，不得作為證據，刑事訴訟法第159條第1項定有明
      文。被告楊旗榮否認證人楊麗錦、楊玉蘭、楊佩菁（即被
      告楊旗榮、蕭美足的女兒）、蕭振榮（即被告蕭美足的弟
      弟）於警詢時陳述之證據能力；被告蕭美足否認證人陳素
      貞於警詢時陳述之證據能力，揆諸前開說明，自均不得作
      為證據。而證據裁判原則以嚴格證明法則為核心，亦即認
      定犯罪事實所憑之證據，須具證據能力，且經合法調查，
      否則不得作為判斷之依據。被告以外之證人於檢察事務官
      、司法警察官或司法警察調查中所為之陳述，與審判中不
      符時，其先前之陳述，於充足刑事訴訟法第159條之2所定
      之「可信性」與「必要性」要件，即屬合於得為證據使用
      之傳聞例外，應依法律所定各種證據之調查方式，踐行調
      查之程式，始得作為判斷事實之依據。至於被告以外之證
      人於審判中所為之陳述，與先前之陳述內容相左或不一致
      時，如非以先前之陳述作為認定犯罪事實存否之證據，即
      無贅餘說明其有無證據能力之必要；該不合傳聞例外之先
      前陳述，雖不得作為犯罪成立與否之實體證據，按之刑事
      訴訟法第166條之1第2項、第3項第6款、第166條之2第1項
      、第 2項等規定，尚非不得以其先前所為「自我矛盾之陳
      述」，用來彈劾（爭執、否定）該證人在審判中供述證據
      之證明力。此種僅止於用來爭執證明力之彈劾證據，即無
      嚴格證明法則之適用（最高法院96年度臺上字第7337號判
      決參照）。證人陳素貞於警詢時陳述之內容，與其於審判
      中所為之陳述內容相左或不一致的部分，本院自得用來彈
      劾其於審判中證詞之證明力。
（二）按被告以外之人於審判外之陳述，雖不符刑事訴訟法第15
      9條之1至之4等4條之規定，而經當事人於審判程序同意作
      為證據，法院審酌該言詞陳述或書面陳述作成時之情況，
      認為適當者，亦得為證據；當事人、代理人或辯護人於法
      院調查證據時，知有刑事訴訟法第159條第1項不得為證據
      之情形，而未於言詞辯論終結前聲明異議者，視為有前項
      之同意，同法第159條之5定有明文。本案所引用之證人陳
      述及其他供述證據，其性質屬於審判外的陳述，而為傳聞
      證據，且查無符合刑事訴訟法第159條之1至之4等前4條之
      情形者，原雖無證據能力，然上開供述證據內容，業經本
      院審理時予以提示並告以要旨，且經檢察官、被告及辯護
      人表示意見。當事人及辯護人已知上述供述證據乃傳聞證
      據，且同意作為證據或未於言詞辯論終結前，對該內容異
      議，依上開規定，已擬制其同意作為證據，本院審酌上開
      供述證據作成時，並無人情施壓或干擾，亦無不當取供之
      情形，認為以之作為本案之證據亦屬適當，而有證據能力
      。
（三）按被告以外之人於偵查中向檢察官所為陳述，除顯有不可
      信之情況者外，得為證據，刑事訴訟法第 159條之1第2項
      定有明文。本案所引用證人於檢察官偵查中作證時具結所
      為之陳述，並無任何不法取供之情形，被告及辯護人於本
      院審理時已獲詰問該等證人之機會或並未聲請詰問該等證
      人，本院亦未發現渠等之陳述有何顯有不可信之情況，揆
      諸上開說明，渠等於偵查中之證言自具有證據能力。
（四）再按被告以外之人於審判外向法官所為之陳述，得為證據
      ，刑事訴訟法第 159條之1第1項定有明文。證人楊麗錦、
      楊玉蘭於本院 99年度家護字第968號民事通常保護令事件
      調查時向法官所為之陳述，在渠等任意陳述之信用性無疑
      之情況下，其陳述依法自具有證據能力。
（五）除法律另有規定外，實施刑事訴訟程序之公務員因違背法
      定程序取得之證據，其有無證據能力之認定，應審酌人權
      保障及公共利益之均衡維護，刑事訴訟法第158之4定有明
      文。惟本案所引用之非供述證據，並無證據證明係實施刑
      事訴訟程序之公務員違背法定程序所取得，自應認均具有
      證據能力。
二、認定犯罪事實之證據及理由：
（一）被告否認犯罪之辯詞：
      (一)訊據被告楊旗榮矢口否認有為上揭犯行，辯稱：伊沒有
        打蕭美足，案發當時拉拉扯扯，蕭美足的腳怎麼會受傷
        ，伊也不知道，伊質疑蕭美足的傷口是怎麼來的等語。
        其選任辯護人為其辯護稱：證人楊麗錦於警詢之證詞，
        與其於 99年度家護字第968號民事通常保護令事件證詞
        ，就楊旗榮是否有持工具攻擊蕭美足及有無拖行蕭美足
        部分，前後證述並不一致，足認其證詞不足採信。而蕭
        美足所受傷勢為撕裂傷，且傷口達 6公分長，衡情若係
        遭到攻擊，應係銳器所傷，蕭美足所稱長條型木板，應
        為鈍器，以鈍器攻擊所造成之傷勢為瘀傷，而非撕裂傷
        。倘認以鈍器攻擊人體，欲達撕裂傷且形成 6公分傷口
        之狀態，自當有相當程度之力道，始有可能造成，然若
        以木板攻擊，並施以極大力道於膝蓋處，恐將造成骨骼
        傷勢，惟蕭美足提出之診斷證明書，並未有任何骨骼傷
        勢之記載。況且證人楊旗汀於警詢時供稱伊聽到弟弟楊
        旗榮及弟媳蕭美足的爭吵聲後，即外出查看，伊有看到
        雙方在伊住家外拉扯物品，伊不確定是在拉扯什麼東西
        ，且有聽到雙方互罵，內容伊也不清楚，伊確定雙方在
        拉扯中均無持物品互傷等情，亦足認被告楊旗榮並無傷
        害蕭美足等語。
      (二)被告蕭美足坦承有在工廠內罵楊旗榮「俗仔」，惟矢口
        否認有公然侮辱犯行，辯稱：鞋櫃擺放住處10幾年，楊
        旗榮故意將鞋櫃搬到工廠，是楊旗榮故意找碴，伊只是
        要將鞋櫃歸回原位，但楊旗榮不肯讓伊搬回鞋櫃，還用
        鞋櫃砸伊。楊旗榮不時在外面公開羞侮伊，說伊「討客
        兄（臺語）」，大女兒還因此與其發生爭吵，楊旗榮還
        拿剪刀要殺自己的女兒。楊旗榮自己有外遇，不時要求
        離婚，並要趕伊出去，因為伊不肯答應，楊旗榮即處處
        刁難，甚至遷怒兩個女兒，不給教育費、生活費，兩個
        女兒都是由伊扶養，楊旗榮還將伊與女兒居住的2、3樓
        斷電，竭盡所能折磨伊與兩個女兒，伊覺得很委屈，沒
        有辦法承受這種生活壓力，楊旗榮若沒有打伊，又何必
        花錢請兩個律師來辯護，若將那些錢給女兒做學費、生
        活費，兩個女兒不知要如何感謝他等語。
（二）惟查：
    (一)被告楊旗榮部分：
      (1)上開傷害之犯罪事實，業據證人即告訴人蕭美足於警詢
        、檢察官偵查時（詳警卷第7至14頁、偵卷第8至10頁）
        指證明確。此外，並有下列事證及論述，資為佐證：
        證人楊麗錦於本院審理時證稱：「（這個案件發生在
          99年6月30日下午7時15分，在案發當時，你人在哪裡
          ？）在我的戶籍地樓上 3樓，我家住在隔壁，也是有
          交叉，我剛好在 3樓陽台的角落澆花。」；「（請陳
          述當時看到的情形？）當時澆花，聽到蕭美足、楊旗
          榮在爭吵，不知到他們在罵什麼，我就探頭出來看，
          我看到蕭美足跟楊旗榮走到路邊，剛好有看到楊旗榮
          拿『柱子』，蕭美足也在找東西要反擊，但是她沒有
          機會，蕭美足要打電話，但她沒有機會打，楊旗榮將
          蕭美足的電話摔掉。」；「（楊旗榮與蕭美足有沒有
          肢體上的接觸？）那時沒有，後來，楊旗榮將蕭美足
          推倒，拖行到路旁邊，蕭美足原本在路中央，楊旗榮
          將蕭美足拖行到路邊，蕭美足的背部朝下，她全部都
          曝光，但是我在 3樓看，沒有辦法很清楚看到楊旗榮
          怎麼拖行的。」；「（你在警詢中有提到，你說你有
          看到楊旗榮當時手裡正拿著壹個長條的木板要毆打蕭
          美足？）是，楊旗榮作勢要打，但是實際上沒有打。
          」；「（你在警詢中有提到，你當時有聽到蕭美足在
          哭？請說明當時情形？）是的，蕭美足從路中央被拖
          到路邊，當時有 1台車經過，我聽到蕭美足說『你很
          可惡，你這樣打我！《台語》。」；「（你在警詢製
          作筆錄時，有提到當時楊旗榮除了有拖行蕭美足外，
          另外還有對蕭美足做怎麼樣的傷害行為？）除了用拖
          ，楊旗榮還有作動作踹蕭美足，但是從我那個角度，
          沒有看到有沒有踹到。」；「（蕭美足怎麼被拖行的
          ？）楊旗榮先將蕭美足推倒，再將蕭美足拖行，我記
          得是這樣，因為時間有點久了。」；「（在你說稱看
          到楊旗榮拖行蕭美足過程，蕭美足的膝蓋到底有沒有
          著地？）有。剛好那天她穿裙子，且她穿的裙子都已
          經曝光了。」；「（檢察官剛剛問你時，你不是講說
          你是看到蕭美足的背部朝下，如果背部朝下，膝蓋應
          該是朝上的情形？）我不知道她怎麼被拖的，我在 3
          樓看不太清楚。我確實有看到她被拖行，至於背部朝
          上朝下，我沒有注意看，我只有看到她被拖。」；「
          我只有看到蕭美足穿裙子有曝光，但是她被拖行時到
          底背部朝下還是膝蓋著地，現在已經不記得，只有印
          象她曝光。」；「（你剛剛提到你在案發隔天，有去
          關心蕭美足，你看到蕭美足當時她身上有什麼傷勢？
          ）蕭美足身上有拖行的傷勢，膝蓋、手都有被拖行的
          傷勢。」等語（詳本院卷第63至65頁）。
        而證人楊玉蘭於本院審理時證稱：「（案發時間99年
          6月3日下午 7時左右，你在哪裡？）我在楊旗榮住家
          的後面的工廠，我當時還在上班，還在工作。」；「
          （你在警局有提到你當時有聽到哭聲，請陳述當時的
          情形？）我聽到 1名女子哭泣的聲音，我本來在工廠
          工作，我就跑出去看，我看到蕭美足躺在地上，她腳
          都受傷。蕭美足她坐在地上，當時她的腳膝蓋、手肘
          都在流血，蕭美足坐在地上哭。」；「（你有沒有問
          她發生什麼事情？）我沒有靠過去，我看到她受傷，
          我是事後聽我姐姐講她在樓上看到的情形。」；「（
          你當時除了看到蕭美足坐在地上外，還有看到庭上的
          楊旗榮，當時楊旗榮在做什麼？蕭美足有沒有說什麼
          話？）楊旗榮站在蕭美足的旁邊，蕭美足在哭說楊旗
          榮為什麼打她。楊旗榮沒有做什麼事情，我聽到情形
          ，她們已經爭吵完，蕭美足已經受傷了，蕭美足說楊
          旗榮『這麼可惡，打她《臺語》』。」；「（之後，
          你看完後，你有沒有與蕭美足對談？）沒有，我就回
          去工作。」；「（你提到姐姐部分，你回到工廠後，
          有聽到姐姐楊麗錦講什麼？）我們家在工廠隔壁，我
          姐姐從住家下到樓下，我忘記了她在家裡，還是工廠
          裡面講的，她有跟我陳述她看到經過很恐怖，她看到
          楊旗榮在路邊打蕭美足，打她，用腳踹她，把她在路
          邊拖行，看到楊旗榮這樣打人，他覺得很恐怖。」；
          「（有沒有看到蕭美足其他部位有受傷？）其他部位
          沒有，但是她的膝蓋、手肘有流血，有受傷。」等語
          （詳本院卷第70至71頁）。
        而蕭美足確實因而受有頭皮挫傷、左手肘、右食指、
          左膝挫裂傷（ 6公分）之傷害，亦有蕭美足提出其於
          99年 6月30日20時20分，至大雅澄清醫院就醫驗傷時
          ，由該院開具之受理家庭暴力事件驗傷診斷書及蕭美
          足受傷後所拍攝之照片18張（詳警卷第42、44至48頁
          ）在卷可稽。觀諸蕭美足確實在受傷後旋即前往醫院
          就醫，且所受之傷勢，大部分係在左手肘關節及左膝
          蓋處的挫裂傷，尤其以左膝蓋處有大面積的挫裂傷，
          並有因表皮缺損而露出皮肉層的情形，與證人楊麗錦
          證述蕭美足係在穿著裙子的情況下，遭被告楊旗榮在
          地面上拖行等情及證人楊玉蘭證述其於案發當時，聽
          到女子哭泣的聲音，就跑出去看，有看到蕭美足坐在
          地上，腳膝蓋、手肘都在流血，坐在地上哭等情相符
          ，足認證人楊麗錦、楊玉蘭並無虛構其證詞。再者，
          被告楊旗榮為證人楊麗錦、楊玉蘭的堂叔，與證人楊
          麗錦、楊玉蘭有一定程度的血緣關係，而蕭美足與證
          人楊麗錦、楊玉蘭僅係因被告楊旗榮的關係，而有姻
          親關係，證人楊麗錦、楊玉蘭亦無故意虛擬證詞，而
          構陷被告楊旗榮之理，渠等之證詞既與事實相符，自
          堪採信。
        雖證人楊麗錦於本院審理時證述被告楊旗榮有拿長條
          的木板，作勢要打蕭美足，但是實際上沒有打等語，
          核與其於本院 99年度家護字第968號通常保護令事件
          訊問時證稱：「（當時是否有看到相對人有持工具攻
          擊聲請人？）我在 3樓只有看到相對人（指楊旗榮）
          用手推聲請人（指蕭美足），但是沒有看到他拿東西
          。」等語（詳該卷第62頁）並不相符，而難以認定被
          告楊旗榮有拿長條木板毆打蕭美足的行為，公訴意旨
          就此部分容有誤認，然證人楊麗錦證述被告楊旗榮確
          有拖行及腳踹蕭美足的傷害行為，既與證人蕭美足證
          述被害情節相符，且與蕭美足提出之驗傷診斷書所載
          傷勢及證人楊玉蘭親眼目睹蕭美足於案發後所受傷勢
          相符，該前後不符之證詞，自不影響證人楊麗錦證詞
          的憑信性。至於蕭美足被拖行當時究竟是否背部向上
          ，有無膝蓋著地等情，證人楊麗錦無法為明確之證述
          ，然以證人楊麗錦係在其住處 3樓目睹案發經過，並
          非貼身近距離觀察，且被告楊旗榮拖行蕭美足的過程
          ，係屬一連串的動態動作組合，復為偶發之事件，證
          人楊麗錦於驚懾之際，未能明確目睹及記憶蕭美足被
          拖行的過程，究竟是否背部向上，有無膝蓋著地，並
          非不合常情之處。參酌證人楊玉蘭於案發後第一時間
          ，即有親眼目睹蕭美足的傷勢，且與驗傷診斷書之記
          載相符，足認蕭美足並無虛偽造假自己的傷勢，因此
          上開情節，亦不影響證人楊麗錦證詞之合理性。
        被告楊旗榮於警詢時辯稱：99年 6月30日18時30分許
          ，在發生爭執前，蕭美足已經受傷，伊不清楚蕭美足
          當時的傷勢因何而來等語（詳警卷第16至17頁），然
          此已與被告於檢察官偵查時辯稱：「（《提示蕭美足
          大雅澄清醫院診斷證明、相片》蕭美足的傷又怎麼來
          的？）我不知道，她好好的。」等語（詳偵卷第24頁
          ）自我矛盾，不足採信。而證人陳素貞於檢察官偵查
          時亦證稱：「（你在工廠內看到蕭美足時，她的狀況
          如何？）很好，她也沒有受傷。」等語（詳偵卷第28
          頁）；於本院審理時證稱「（蕭美足晚上到工廠來找
          楊旗榮，並且拉扯櫃子當時，蕭美足身上有沒有受傷
          ？）沒有。」；「（依你所述，蕭美足後來就走到工
          廠外面，當時她身上有沒有受傷？）沒有。」等語（
          詳本院卷第68頁背面）。對照證人楊玉蘭於案發後第
          一時間，即親眼目睹蕭美足有驗傷診斷書上所記載之
          傷勢，更足以認定蕭美足所受傷害，確係遭被告楊旗
          榮拖行及腳踹之傷害行為所造成。
        至於證人即被告楊旗榮的哥哥楊旗汀於警詢時雖證稱
          ：「於99年 6月30日19時左右，因聽到我弟弟（楊旗
          榮）和弟弟（蕭美足）於我住家（臺中市神岡區○○
          里○鄰○○路35之4號）外爭吵，當時我在家中吃飯，
          聽到爭吵聲後，我即外出查看，我看到雙方在我住家
          外拉扯物品，但我不確定是在拉扯什麼東西，且有聽
          到雙方互罵，內容我也不清楚，我確定雙方在拉扯中
          均無持任何物品攻擊對方，但因時間太短，約10幾分
          鐘內，雙方於拉扯中是否有跌倒，我也不確定，後我
          有看到蕭美足持塑膠小板凳丟向我弟弟（楊旗榮），
          後蕭美足就坐在路上哭，我弟弟隨後就離開了。」等
          語（詳警卷第37至38頁），然證人楊旗汀的證詞，不
          僅與證人楊麗錦、楊玉蘭的證詞迥異，而足啟人疑竇
          ，且觀諸證人楊旗汀的證詞可知，其既已在現場觀看
          約10幾分鐘，卻對雙方在拉扯何物品，互罵內容為何
          ，雙方在拉扯中有無跌倒，均無法為明確之證述，則
          證人楊旗汀究竟有無在案發現場，或有無看到被告楊
          旗榮與蕭美足的肢體衝突，已非無疑。設若證人楊旗
          汀上開證詞堪予採信，顯然證人楊旗汀縱有在場，亦
          未仔細觀看被告楊旗榮與蕭美足肢體衝突的過程，然
          證人楊旗汀卻又明確證稱其確定雙方在拉扯中均無持
          任何物品攻擊對方，且後來有看到蕭美足持塑膠小板
          凳丟向被告楊旗榮，其證詞已存有矛盾情節。再者，
          被告楊旗榮於警詢、檢察官偵查時均未曾提及蕭美足
          有向其丟塑膠小板凳之行為，現場目擊證人楊麗錦亦
          未見到上開情節，足認證人楊旗汀係為迴護其弟弟，
          而在警詢中為虛偽之陳述，其證詞不足採信，且不足
          為被告楊旗榮有利之認定。
        證人陳素貞於警詢時證稱：「於99年 6月30日18時30
          分時，蕭美足小姐又至工廠內，因要取回她的鞋櫃，
          和我老闆楊旗榮因爭搶鞋櫃，雙方發生衝突，後來我
          有聽到蕭美足小姐罵我老闆『肖仔』，我老闆就追出
          工廠外，我只知道於工廠內部發生的事情，工廠外的
          事情，我就不清楚了。」等語（詳警卷第40頁）；於
          檢察官偵查時證稱：「8 點我要下班時，我聽到有人
          喊救命、救命，之後我人就衝出去，但是因為車子擋
          住，我沒有看到何事。」等語（詳偵卷第28頁）；於
          本院審理時證稱：「（據你在偵查中表示，說你在 8
          點左右，你要下班當時有聽到有人在喊救命？）對，
          是蕭美足，我要下班約 8點多，我有跑出去工廠外看
          ，我看到楊旗榮站在外面路邊，蕭美足被車子擋到我
          沒有看到，我聽到蕭美足在喊救命。」；「（你跑出
          來看到楊旗榮在外面，有聽到蕭美足喊救命，你有無
          看到他們兩人在肢體上有接觸？）沒有。」；「（你
          是看了一下，還是站在那邊看很久？）我看一下就走
          ，只有幾分鐘，有一、兩分鐘。後續發生什麼事情我
          就不知道。」；「（當時你有沒有看到雙方身上有傷
          的情形？）好像都沒有。」；「（雙方手上有沒有拿
          什麼器物？或工具？）都沒有。」等語（詳本院卷第
          67頁）。觀諸證人陳素貞的證述情節，並無其他證人
          之證詞，足以覆核佐證，且證人陳素貞於警詢時證稱
          其不知道被告楊旗榮與蕭美足離開工廠後的事，於檢
          察官偵查時又證稱有聽到有人喊救命，因為被車子擋
          住，故沒有看到何事，於本院審理時又證稱有看到被
          告楊旗榮站在外面，蕭美足被車子擋到，故沒有看到
          ，也沒有看到被告楊旗榮與蕭美足有肢體上的接觸，
          當時雙方身上好像都沒有傷等語，前後證詞業已相互
          矛盾。且其既證稱因為被車子擋到，故沒有看到蕭美
          足，其又如何能為雙方身上好像都沒有傷之證詞，其
          證詞不足採信，已至為明顯。
      (2)綜上所述，本案事證已臻明確，被告楊旗榮傷害犯行，
        洵堪認定。
    (二)被告蕭美足部分：
      (1)被告蕭美足於本院審理時坦承有於案發當時罵楊旗榮「
        俗仔（臺語）」，核與告訴人楊旗榮於檢察官偵查時（
        詳偵卷第23至24頁）陳述情節相符，堪信為真實。
      (2)按刑法第309條第1項所處罰之公然侮辱罪，係行為人之
        侮辱行為，必須在公然的情況下為之，始得該當本罪。
        所謂「公然」，乃指不特定人或多數人得以共見共聞之
        狀態。又所謂「侮辱」，係以使人難堪為目的，以言語
        、文字、圖畫或動作，表示不屑輕蔑或攻擊之意思，足
        以對於個人在社會上所保持之人格或地位，達貶損其評
        價之程度。臺語「俗仔」之用語，係負面貶損評價他人
        之語詞，其意思泛指該他人為「沒有擔當、沒用、敢作
        不敢當」之意，自屬貶抑他人人格之用語。被告蕭美足
        明知工廠內仍有陳素貞在加班，該工廠大門呈開啟狀態
        ，而與工廠外形成開放空間，處於不特定人得以共見共
        聞的狀態，有工廠內外照片附卷可稽（詳本院第81頁）
        ，竟於該不特定人得以共見共聞的狀態下，以足以貶抑
        楊旗榮人格之「俗仔」的言詞辱罵楊旗榮，自已該當公
        然侮辱之構成要件。
      (3)至於證人陳素貞於警詢時證稱：「於99年 6月30日18時
        30分時，蕭美足小姐又至工廠內，因要取回她的鞋櫃，
        和我老闆楊旗榮因爭搶鞋櫃，雙方發生衝突，後來我有
        聽到蕭美足小姐罵我老闆『肖仔』。」等語（詳警卷第
        40頁）；於檢察官偵查時證稱：「蕭美足有罵對方『卒
        仔』、『沒種』，『瘋子』也有罵。」等語（詳偵卷第
        28頁）；於本院審理時證稱：「當時他們拉扯 1個櫃子
        ，拉扯後，蕭美足就罵楊旗榮，罵他「瘋子」、「俗仔
        」、「沒種」等語，一直罵到門口去，後來，我就不知
        道，他們就跑到外面，她罵好幾句「俗仔」，楊旗榮就
        跑出去追蕭美足，雙方就到工廠以外，我就沒有看到。
        」；「（你剛提到你聽到我有罵楊旗榮，我是怎麼罵楊
        旗榮？怎麼樣的罵法？）蕭美足說『沒路用』、『沒種
        』（臺語），一直罵，很大聲。」等語（詳本院卷第67
        頁）。就被告蕭美足於案發當時究竟是以何種貶抑性言
        詞，公然侮辱楊旗榮，前後陳述並不一致，已難採信。
        而告訴人楊旗榮於檢察官時亦陳稱：「當時她（指蕭美
        足）要拿我公司的鞋櫃回住家，我拿起來放在旁邊，他
        回頭就罵我『俗仔』，一直罵到出去，他是罵我『俗仔
        』，不是罵我『瘋仔』。」等語（詳偵卷第23頁），亦
        再度確認被告蕭美足除有以「俗仔」之貶抑性言詞，公
        然侮辱楊旗榮外，並無再以「沒種」、「瘋仔」等貶抑
        性言詞，公然侮辱楊旗榮，是證人陳素貞雖有在案發現
        場，惟顯然並未聽清楚被告蕭美足公然侮辱之言詞，其
        證詞無法為被告蕭美足不利之認定，公訴意旨就此部分
        容有誤認，附此說明。
      (4)綜上所述，本案事證已臻明確，被告蕭美足公然侮辱犯
        行，洵堪認定。
三、論罪科刑：
（一）核被告楊旗榮所為，係犯刑法第277條第1項之傷害罪；被
      告蕭美足所為，係犯刑法第309條第1項之公然侮辱罪，並
      均為家庭暴力防治法第2條第2項所稱之家庭暴力罪。
（二）爰審酌被告楊旗榮、蕭美足均無任何刑事前案紀錄，堪認
      渠等犯案前品行尚佳，並斟酌被告楊旗榮、蕭美足均為智
      慮成熟的成年人，卻不知以理性方式，解決雙方相處的問
      題，進而衍生家庭暴力事件，犯罪動機及目的均非良善，
      被告蕭美足公然侮辱楊旗榮的行為，固屬不當，然被告楊
      旗榮竟動用暴力，以拖行或腳踹的方式，傷害蕭美足，致
      蕭美足受有大面積的挫裂傷，犯罪手段粗暴，惡性更顯重
      大，被告楊旗榮、蕭美足犯後雖均否認犯行，然被告蕭美
      足勇敢承認有對楊旗榮說「俗仔」之言詞，被告楊旗榮卻
      不敢承認有對被告蕭美足為傷害之行為，犯後態度更顯不
      佳等一切情狀，分別量處如主文所示之刑，並均諭知易科
      罰金之折算標準。
四、公訴意旨另以：被告蕭美足明知工廠內仍有陳素貞在加班，
    ，如辱罵楊旗榮將使其名譽受損，竟基於公然侮辱之犯意，
    辱罵楊旗榮「沒種」、「瘋子」等語，因認被告蕭美足就此
    部分，亦涉犯刑法第309條第1項之公然侮辱罪嫌等語。訊據
    被告蕭美足固坦承有罵楊旗榮「俗仔」，惟堅詞否認有辱罵
    楊旗榮「沒種」、「瘋子」。而證人楊旗榮亦證稱被告蕭美
    足是辱罵「俗仔」，不是辱罵「瘋子」等語，證人陳素貞證
    詞前後矛盾，不足採信，業如前述。此外，本案復查無其他
    積極證據足資證明被告蕭美足有辱罵楊旗榮「沒種」、「瘋
    子」之行為，核屬不能證明被告蕭美足此部分之犯罪，本應
    諭知無罪之判決，然公訴意旨認此部分與前開有罪部分，有
    實質上一罪關係，本院爰不另為無罪之諭知，附此說明。
據上論斷，應依刑事訴訟法第299條第1項前段，刑法第277條第1
項、第309條第1項、第41條第1項前段，刑法施行法第1條之1第1
項、第2項前段，判決如主文。
中    華    民    國   100    年    8     月    10    日
                  刑事第二庭  法  官  陳  得  利
以上正本證明與原本無異。
如不服本判決應於收受判決後10日內向本院提出上訴書狀，並應
敘述具體理由；其未敘述上訴理由者，應於上訴期間屆滿後20日
內向本院補提理由書（均須按他造當事人之人數附繕本）「切勿
逕送上級法院」。
                              書記官  王  嘉  麒
中    華    民    國   100    年    8     月    10    日
附錄本案論罪科刑法條全文：
中華民國刑法第277條第1項
傷害人之身體或健康者，處3年以下有期徒刑、拘役或1千元以下
罰金。
中華民國刑法第309條第1項
公然侮辱人者，處拘役或3百元以下罰金。
中華民國刑法施行法第1條之1
中華民國94年1月7日刑法修正施行後，刑法分則編所定罰金之貨
幣單位為新臺幣。
94年1月7日刑法修正時，刑法分則編未修正之條文定有罰金者，
自94年1月7日刑法修正施行後，就其所定數額提高為30倍。但72
年 6月26日至94年1月7日新增或修正之條文，就其所定數額提高
為3倍。